【裁判字號】    97,聲再,41
【裁判日期】    970630
【裁判案由】    聲請再審
【裁判全文】
臺灣高等法院臺中分院刑事裁定          97年度聲再字第41號
再審聲請人
即受判決人  甲○○
上列聲請人因詐欺案件，對於本院97年度上易字第51、52號，中
華民國97年3 月19日第二審確定判決（臺灣臺中地方法院96年度
易字第4095號，起訴案號：臺灣臺中地方法院檢察署96年度偵字
第11030、17416號，及臺灣板橋地方法院檢察署移送併辦96年度
偵字第6311、13778號），聲請再審，本院裁定如下：
    主  文
再審之聲請駁回。
    理  由
一、再審聲請人即被告甲○○（下稱被告）聲請意旨略稱：原判
    決對於本案諸多足生影響於判決之重要證據漏未審酌：(一)被
    告甲○○於97年2 月27日審理中辯稱：「我只有打電話五六
    通。」、「我負責接聽大陸那邊來的電話，我不是詐欺集團
    的成員，且我也沒有做那麼多件。」、「沒有做那麼多件，
    且判太重」等語，足證被告對原確定判決所認定之犯罪事實
    並未坦承不諱。(二)被告甲○○實際參與犯罪者，實際上依原
    地方法院判決附表一所載僅包括編號2被害人為鄭劉麗湄、
    編號23被害人黃瑞琴、編號33被害人為陳玉女、編號35被害
    人為趙素梅及編號36被害人為廖力耘等五件案件，此有上開
    五件案件中均有被告甲○○相關電話錄音譯文之證據，惟其
    餘案件部分，均無任何電話錄音譯文或其他不利於被告甲○
    ○參與犯罪之不利證據。(三)原判決所載犯罪事實既認定被告
    康耀慶係負責安排提領贓款之人員，而被告洪國儒、甲○○
    係負責接聽大陸地區成員份子告知民眾遭詐騙所匯入的金錢
    及帳戶的電話後轉告康耀慶，再由被告康耀慶負責通知廖錄
    鴻等擔任車手之領款工作云云，則被告甲○○係居於被告康
    耀慶所參與之全部犯罪案件中之一部分案件之「上手」地位
    ，衡理被告甲○○所參與之犯罪件數必然少於共同被告康耀
    慶之理，此有共同被告游永宏於97年2月22日所提出上訴理
    由暨調查證據狀及其附件二關係圖可證。因認原判決有上開
    重要證據漏未審酌，致原判決附表二編號16、20、22、23、
    30 、25、29、32、34、35、37、38、26、27、39、40部分
    參與犯罪之被告，與原確定判決所認定犯罪事實產生互相矛
    盾之情形等語。
二、按有罪之判決確定後，為受判決人之利益聲請再審，必其聲
    請之理由合於刑事訴訟法第420條第1項所定情形之一或第42
    1 條有足生影響於判決之重要證據漏未審酌者，始准許之。
    又刑事訴訟法第421條固規定：「不得上訴於第三審法院之
    案件，除前條規定外，其經第二審確定之有罪判決，如就足
    生影響於判決之重要證據漏未審酌者，亦得為受判決人之利
    益，聲請再審」。惟此所謂「重要證據」，必須該證據就本
    身形式上觀察，固不以絕對不須經過調查程序為條件，但必
    須顯然可認為足以動搖原有罪確定判決，而為受判決人應受
    無罪、或免訴、或輕於原審所認定之罪名方可，如不足以推
    翻原審所認定罪刑之證據，即非足生影響於原判決之重要證
    據。又刑事訴訟法第421條所規定因重要證據漏未審酌而聲
    請再審者，係指該證據於案情有重要關係且未經審酌者而言
    ，如證據業經法院本其自由心證予以取捨及判斷，僅係對此
    持相異評價，即不能以此為由聲請再審。是如當事人所提出
    之證據，不足以影響判決結果，或第二審法院依調查之結果
    ，本於論理法則、經驗法則，取捨證據後，認定事實者，則
    不包括之。最高法院89年度臺抗字第30號裁定意旨足參。
三、經查：再審聲請理由(一)(二)認原確定判決就被告於審理中之供
    述及電話錄音譯文之重要證據漏未審酌，然本院原確定判決
    認定被告有詐欺行為，於判決理由欄中已詳細敘明「如附表
    一所示被害人黃麗娟等人被詐騙或恐嚇取財之事實，業經證
    人即如附表一所示之被害人於警詢指訴遭詐騙或恐嚇而匯款
    之情節綦詳，並經證人即共同被告游永宏、甲○○、康耀慶
    、洪國儒、張毓君、沈鴻銘、潘韋嘉、陳民杰等人於偵查時
    以證人身分具結證稱屬實，並有如附表一所示之匯款、存款
    書據、電話錄音譯文、手機簡訊等在卷可稽，復有如附表四
    所示之物扣案足佐，足徵被告甲○○等人之自白，與事實相
    符，其該部分犯行堪予認定。」（見原確定判決第7頁），
    原確定判決業於理由中，詳予敘明，法院認定事實及獲得心
    證之依據無誤，並無漏未審酌之情形，而被告於審理中之供
    述，有無承認所有公訴人所指詐欺犯行等情，係屬證據取捨
    、評價問題，並非法定聲請再審理由，被告上揭再審聲請理
    由(一)(二)核非有理由。再者，原確定判決既就案內所有證據本
    於調查所得心證，分別定其取捨，而為事實之判斷，係屬法
    院依職權之合法行使；是以，再審聲請理由(三)所指摘共同被
    告游永宏所提上訴理由暨調查證據狀之內容及其附件關係圖
    乙紙，僅能為被告與其他共犯間關於本件詐欺犯行所分擔之
    角色及功能之憑參，無法逕為證明被告甲○○所參與犯罪之
    件數或涉案程度必然少於共同被告康耀慶，且此係原審法院
    本於證據調查結果，依職權為事實之認定，此非屬於刑事訴
    訟法第420條第1項所定情形之一，或第421條所規定之再審
    事由，是被告上揭再審聲請理由(三)所指證據顯非足生影響於
    判決之重要證據，即非重要證據漏未審酌之再審事由，本件
    聲請人所指摘者既核與刑事訴訟法第421條規定之要件不合
    ，其再審之聲請並無理由，應予駁回。
四、據上論斷，應依刑事訴訟法第434條第1項，裁定如主文。
中    華    民    國    97    年    6    月    30    日
            刑事第七庭    審判長法  官  林  榮  龍
                                法  官  江  錫  麟
                                法  官  張  惠  立
上列正本證明與原本無異。
不得抗告。
                                書記官  陳  慈  傳
中    華    民    國    97    年    6    月    30    日


司法院資訊處製作；財團法人民間司法改革基金會備份。
